臺灣高等法院高雄分院刑事判決　　　　100年度上易字第855號
上　訴　人
即　被　告　伍婉菁
上列上訴人因贓物案件，不服臺灣高雄地方法院100 年度易字第
778 號中華民國100 年7 月26日第一審判決（起訴案號：臺灣高
雄地方法院檢察署99年度偵字第34100 號），提起上訴，本院判
決如下：
    主  文
上訴駁回。
伍婉菁緩刑貳年。
    事  實
一、伍婉菁明知其於民國99年5 月27日下午5 時30分至同日晚上
    11時21分20秒間之某時許，在不詳之地點，以不詳之方式所
    取得之Sony Ericsson 廠牌、型號W350i 之黑紫色行動電話
    1 支（序號：000000000000000 號，下稱系爭手機）係來路
    不明之贓物（系爭手機為林靖珊所有，於民國99年5 月27日
    下午5 時30分許，在位於高雄市林園區○○○路394 號之全
    聯福利中心前遭竊），竟仍基於收受贓物之犯意，收受系爭
    手機供己使用。嗣經警調取系爭手機序號之雙向通聯紀錄，
    始循線查知上情。
二、案經林靖珊訴由高雄市政府警察局林園分局報告臺灣高雄地
    方法院檢察署檢察官偵查起訴。
    理  由
一、證據能力部分：被告以外之人於審判外之陳述，雖不符同法
    第159 條之1 至第159 條之4 之規定，但經當事人於審判程
    序同意作為證據，法院審酌該言詞陳述或書面陳述作成時之
    情況，認為適當者，亦得為證據，同法第159 條之5 第1 項
    定有明文。本判決所引用之傳聞證據，均經本院依法踐行調
    查證據程序，當事人於審判程序亦同意作為證據，本院審酌
    證據資料作成時之情況，並無違法不當及證明力明顯過低之
    瑕疵，且無依法應排除其證據能力之情形，認以之作為證據
    應屬適當，故有證據能力。
二、上揭事實，業據上訴人即被告伍婉菁（下稱被告）於本院審
    理中坦承不諱，且查：
  (一)被告所持有之系爭手機為林靖珊所有，係於99年5 月27日下
    午5 時30分許，在位於高雄市林園區○○○路394 號之全聯
    福利中心前遭竊之物，又系爭手機旋於同日晚間11時21分20
    秒起經被告插入其所有門號0000000000號行動電話SIM 卡使
    用等情，業經證人即告訴人林靖珊於警詢中指證明確，並為
    被告所不爭執，且有門號0000000000號行動電話之通聯記錄
    1 份在卷可憑（見偵卷第4 至6 頁），是被告係於99年5 月
    27日下午5 時30分至同日晚上11時21分20秒間之某時許取得
    系爭手機，且系爭手機係屬贓物等節，自堪認定。
  (二)被告固於原審中一度辯稱：系爭手機係伊於99年5 月27日在
    六合夜市向不知名之流動攤販所購買，伊不知系爭手機係贓
    物云云；惟觀以被告就購買系爭手機之金額乙節，先於警詢
    中供稱：系爭手機係伊在六合夜市以2 千5 百元向1 位不知
    名之中年男子所購買云云，嗣於檢察官偵查中改稱：伊印象
    中是以4 千多元購買系爭手機云云，復於原審準備程序中先
    供稱：購買當時係伊與伊朋友謝嵐憶一起買2 支手機，共8
    千元，伊拿4 千元給朋友云云，旋又改以：伊與謝嵐憶共買
    2 支手機，2 支共4 千多元云云置辯（見警卷第2 頁、偵卷
    第19頁、原審(一)卷第17頁、原審(二)卷第11頁），前後供述已
    有不一；再細究其於偵查、原審審理中所陳當時於六合夜市
    購買系爭手機之過程：伊購買之系爭手機只有空機加上原本
    的電池，沒有充電器，充電器是伊隔天晚上下班後去買的，
    伊購買系爭手機時有問老闆有沒有問題，老闆說沒有問題，
    因前一位客人也是這樣問老闆，伊才會這樣問，那時伊跟謝
    嵐憶一起購買2 支手機，謝嵐憶買的是LG廠牌手機，2 支共
    4 千多元，係謝嵐憶先給賣手機之人錢，伊等離開之後，伊
    再給謝嵐憶2 千元，因謝嵐憶說伊還差她5 百元，所以伊買
    了系爭手機後過了快1 週才又補給謝嵐憶5 百元，又伊購買
    當天只有帶著SIM 卡，買好就插進去手機使用云云（見偵卷
    第10、18頁、原審(一)卷第17頁、原審(二)卷第11頁），與證人
    謝嵐憶於原審審理中證稱：99年5 月間某日晚上，被告打電
    話邀伊去六合夜市玩，伊正好手機壞了，被告也說要買手機
    ，伊等就一起去看手機，被告沒有講為何要在夜市買二手手
    機，但當時被告之手機好像壞掉了，被告身上有帶著壞掉的
    手機，伊當時想要買Sony Ericsson 廠牌之手機，但最後伊
    買的手機不是大廠牌的，是伊沒有看過唸不出來名稱的牌子
    ，不是很普遍，當時對方賣伊2 支4 千多元，伊等是各自付
    錢給店家，被告付了2 千5 百元給店家，伊則是拿2 千元給
    店家，但因被告所購買之手機比伊貴，付手機的錢不夠，被
    告隔了幾天有再拿500 元給伊，伊等用舊機換新機之方式購
    買手機，抵掉後還要付4 千5 百元，又伊購買的手機現在已
    經不在了，因為通訊行說沒有那種廠牌的，伊與被告購買的
    手機都有充電器，但沒有盒子，電池是1 個，該流動攤販之
    店主係看起來約6 、70歲之男性，當時也沒有其他客人在購
    買手機等語（見原審(二)卷第27至30頁）之情節，即就該流動
    攤販店主之年齡特徵、購買系爭手機時有無附充電器、有無
    其他客人在場、被告係如何付款、有無攜帶舊機換取新機以
    及謝嵐憶所購買之手機是否非屬一般常見之廠牌等節之供述
    ，均有顯著差異，是被告辯稱：其係於99年5 月27日在六合
    夜市購買系爭手機云云，顯難採信。又因被告始終不願供出
    其取得系爭手機之來源，則僅能認定被告係於99年5 月27日
    下午5 時30分至同日晚上11時21分20秒間之某時許，在不詳
    之地點，以不詳之方式取得系爭手機。再者被告案發時年已
    30餘歲，衡情為具有一般社會經驗、智識健全之成年人，而
    行動電話具有一定之財產價值，且已為現代人生活上不可或
    缺之物，一般人均會妥善保管，不至隨意棄置，被告對此絕
    難諉為不知，惟被告持有告訴人所失竊之系爭手機，卻未能
    對其取得系爭手機之來源提出合理之說明，更刻意在本案偵
    、審中謊稱係於99年5 月27日購自六合夜市某不知名攤販云
    云，足認被告對於所取得之系爭手機，其來源可能係由非正
    當之管道或不法手段所取得之贓物一事，應有所認識；然被
    告卻仍在不詳地點，以不詳方式取得系爭手機並供己使用，
    其顯有收受贓物之犯意無訛。是被告於原審中辯稱：其不知
    該行動電話為贓物云云，應屬事後卸責之詞，亦不足取。
  (三)綜上所述，本案事證明確，被告前開收受贓物犯行洵堪認定
    ，應予依法論科。
三、核被告所為，係犯刑法第349 條第1 項之收受贓物罪。公訴
    人認被告涉犯同法第349 條第2 項故買贓物罪，尚有未合，
    惟因二者基本社會事實同一，爰依法變更起訴法條。
四、原判決認被告罪證明確，因而適用變更起訴法條後之刑法第
    349 條第1 項、第41條第1 項前段，刑法施行法第1 條之1
    等規定，並審酌被告明知系爭手機為來路不明之贓物，竟仍
    收受之，助長他人行竊風氣，並使告訴人陷於無法追償之危
    險，所為實有可議，又被告於使用系爭手機後業已將之丟棄
    ，而系爭手機之市價於99年5 月間約5 千元，此有瑞典商索
    尼愛立信行動通訊國際臺灣分公司100 年3 月21日索字第10
    00321001號函附卷足憑（見偵卷第24頁），暨考量被告之學
    歷為高中畢業、家境小康、業工及其犯罪之動機、目的、手
    段等一切情狀，量處有期徒刑3 月，並諭知如易科罰金以新
    台幣1000元折算1 日。經核原判決認事用法，尚無不合，量
    刑亦屬允當。被告上訴意旨，指摘原判決不當，為無理由，
    應予駁回。
五、查被告未曾受有期刑徒刑以上刑之宣告，有台灣高等法院被
    告全國前案紀錄表附卷可稽，此次係屬偶發初犯，況被告於
    本院審理中已與告訴人達成和解，並已賠償告訴人5,000 元
    完畢，而告訴人亦因而表示願原諒被告，有告訴人之收據（
    傳真紙）在卷可稽，是被告經此論罪科刑之教訓，當知警惕
    ，應無再犯之虞，本院認其所宣告之刑，以暫不執行為適當
    ，爰併宣告緩刑2 年。
據上論斷，應依刑事訴訟法第368 條，刑法第74條第1 項第1 款
，判決如主文。
本案經檢察官鍾忠孝到庭執行職務。
中    華    民    國  100     年    10    月    12    日
                  刑事第四庭    審判長法  官  蕭權閔
                                      法  官  王憲義
                                      法  官  吳進寶
以上正本證明與原本無異。
不得上訴。
中    華    民    國  100     年    10    月    12    日
                                      書記官  唐奇燕
附錄本件判決論罪科刑法條：
刑法第349條（贓物罪）
收受贓物者，處3年以下有期徒刑、拘役或500元以下罰金。
搬運、寄藏、故買贓物或為牙保者，處5 年以下有期徒刑、拘役
或科或併科1 千元以下罰金。
因贓物變得之財物，以贓物論。